行  政  法  院  判  決                            八十七年度判字第九七八號
    原      告  美商．家樂公司
                              .
    代  表  人  布魯斯．丁．雷.
    訴訟代理人  黃瑞明律師
    複 代理 人  陳凱君律師
    被      告  經濟部中央標準局
右當事人間因商標異議事件，原告不服行政院中華民國八十六年十一月三日台八十六
訴字第四二一○三號再訴願決定，提起行政訴訟，本院判決如左：
    主  文
原告之訴駁回。
    理  由
緣關係人皓頡貿易有限公司於民國八十四年八月三十三日以「JUNGLE POPS 」商標，
指定使用於商品及服務分類表第三十類之糖果、米果、餅乾商品申請註冊，經被告審
查核准，列為審定第七二二九三五號商標。嗣原告以系爭商標有違商標法第三十七條
第一項第七款及第十二款之規定，對之提出異議，經被告審查，認為系爭商標難謂有
襲用之情事，無使一般消費者對其所表彰商品之來源或產製者發生混淆誤認之虞，無
商標法第三十七條第一項第七款及第十二款之適用，乃為異議不成立之審定，發給中
台異字第八五一二九五號商標異議審定書。原告不服，提起一再訴願，遞遭決定駁回
，遂提起行政訴訟。茲摘兩造訴辯意旨於次：
原告起訴意旨及補充理由略謂：一、按商標圖樣襲用他人之商標或標章有致公眾誤信
之虞者，不得申請註冊，又商標圖樣相同或近似於他人同一商品或類似商品之註冊商
標者，不得申請註冊，分別為本件審定時商標法第三十七條第一項第七款及十二款所
明定。所謂「襲用他人之商標或標章有致公眾誤信之虞」，係指商標本身相同或近似
於他人之商標或標章，有使一般消費者誤信其所表彰之商品來源或產銷主體而購買之
虞而言，揆諸本款之立法意旨，指以不公平競爭之目的，非出於自創而抄襲他人已使
用之商標或標章申請註冊並有致公眾誤信之虞者，所襲用者不以著名商標或標章而使
用於同一或類似商品為限，為商標法施行細則第三十一條所明定，且其適用應以兩造
商標圖樣構成相同或近似為前提要件，而判斷兩商標近似與否，應本客觀事實依普通
知識之一般商品購買者施以普通之注意，異時異地隔離整體觀察，有無引致混淆誤認
之虞以為斷。又商標圖樣在外觀、讀音或觀念上，其主要部分之文字、圖形、記號近
似，有足以引起一般消費者混同誤認之虞者，即屬近似之商標。另商標圖樣上之外文
有一單字相同或主要部分相同或相似，有混同誤認之虞者，為外觀近似復為行政院七
十四年十月二日台七十四經字第一八○六八號函核定修正之商標近似審查基準所明示
，合先陳明。二、按原告係全球最大穀類早餐即食食品公司，家樂氏玉米片之全球銷
售額高達六十億美元，原告除產製玉米片等即食早餐穀類食品，亦產銷其他穀類製即
食食品包括烤餅、冷凍鬆餅、五穀棒、西式光餅、可可米、香果圈、全麥維、葡萄乾
麥維、蜜果玉米片及麵包等即食食品，原告之總部設於美國密西根州巴特溪，為一具
有九十餘年優良傳統，信譽卓著之公司，原告一直致力提供高品質之優良健康早餐食
品，擁有員工一萬六仟多名，家樂氏之產品亦於二十二個國家設廠生產、行銷全球一
六○餘國。在亞太等華語地區標有家樂氏各種商標之玉米片等食品亦居領導地位，不
論在香港或台灣，「Kellogg's 」產品都佔即食早餐穀類食品市場占有率第一名，足
證標有「Kellogg's 」各種商標之玉米片等早餐穀類食品甚受消費者所熟知及喜愛。
根據品牌顧問公司Interbrand所公佈之研究報告指出，於西元一九九○年（民國七十
九年）「家樂氏」商標之品牌知名度即已達全球排名第二，僅次於可口可樂而已，而
於一九九六年，雖然由於其他廠牌之竄升而使家樂氏商標之知名度下降至全球第十七
名，但在全球成千上萬之品牌中仍為名列前茅之知名商標。此全球知名商標之評分標
準係依比重（在同類產品市場的佔有率），廣度（以年齡、個性和國籍而言訴求對象
在全球佔有多廣），深度（顧客忠誠度），長度（跨越原先經營產品的程度）等方式
篩選出來，由此客觀的Interbrand品牌顧問公司所公佈的調查報告足證，原告所產銷
的標有「Kellogg's 」各種商標之「Kellogg's 」玉米片於民國七十九年時，其商標
知名度即已達全球一般消費大眾所熟知的程度。三、查據原告以異議之外文「POPS」
係原告首創使用於各類穀類、小麥粉、澱粉及其他穀製粉等商品之商標，而前開商標
除早於西元一九五五年起陸續於香港、瑞士、美國等地區獲准註冊外，且於民國六十
九年於我國獲准取得註冊第一三八八九二號商標專用權，並獲准延展註冊至今，其商
品早於系爭商標申請註冊前之七十六、七十七年間持續銷售全球（包括台灣）至今，
至八十二年原告為期加強保護本件商標另行申請註冊「POP－TARTS」商標於蜜餞、餅
乾、糖果、乾點等商品上，並獲准取得註冊第六二五九八七號商標專用權，原告所據
以異議商標「POPS」及「POP-TARTS 」商標所表彰之商品及其信譽早已為一般消費者
所知悉，凡此有原告於再訴願理由書中所檢送的各國商標註冊證及銷貨發票、商品型
錄等證據資料及原處分機關中台異字第八○○四三五號及中台異字第八五○三五九號
商標異議審定書並經行政院台八十訴字第三三七二號決定書肯認有案。四、今關係人
以外觀及觀念皆相近之外文「JUNGLE POPS 」作為系爭審定第七二二九三五號商標之
圖樣申請註冊，系爭商標主要部分之外文「POPS」與原告據以異議之註冊第一三八八
九二號「POPS」商標之外文完全相同且與原告據以異議之註冊第六二五九八七號「PO
P-TARTS 」商標圖樣中之「POP 」極其近似，易言之，系爭商標係襲用原告之整個註
冊商標圖樣作為自己商標之主要部分申請註冊，且使用於性質相近似之商品，依前揭
商標近似審查基準，二者商標為外觀近似，異時異地隔離觀察，易使一般消費者產生
混淆誤認之虞，應屬近似之商標，復系爭商標指定使用於「糖果、米果、餅乾」等商
品與原告所生產之主力商品「玉米片」等早餐穀類即食食品，同屬國際分類第三十類
之類似商品，而據以異議之註冊第六二五九八七號「POP-TARTS 」商標，亦指定使用
於相同之「糖果、餅乾、蛋糕」等商品，另一據以異議之註冊第一三八八九二號「PO
PS」商標則指定使用於與系爭商標商品性質相關聯之原料商品「各種穀類、小麥粉、
澱粉、及其他穀類粉及其混合製品及其他應屬本類之一切商品」，自易使一般商品購
買人產生混同誤認。今一般商品購買人於超級市場便利商店等販賣場所，一見到標有
「POPS」之麥粉，標有「POP-TARTS 」商標之玉米片及標有「JUNGLE POPS 」商標之
餅乾。即易產生標有系爭商標「JUNGLE POPS 」之餅乾食品為原告此全球最大穀類食
品公司所產製或授權或贊助，或「JUNGLE POPS 」商標為「POPS」商標之聯合商標而
產生誤信而進而誤購，顯然有違首揭商標法第三十七條第一項第七款「襲用他人之商
標或標章有致公眾誤信之虞」之規定，應不得准予註冊。五、被告及原決定機關指稱
：「本案審議中，據原處分機關列席本院訴願審議委員會第一二○九次會議人員說明
，略以糖果、米果、餅乾商品與各種穀類，小麥澱粉及其混合製品等商品不論陳列場
所、產製者、產製過程及消費群組均不相同，依社會一般通念，非屬同一或類似商品
等語」云云，實屬不當。查依被告於八十五年間對審定第0000000號「 LITTL
E POPS」商標所作成之中台異字第八五○三五九號商標異議審定書理由中所陳「是被
異議人以外觀及觀念相近似之外文『LITTLE POPS 』作為本件審定第六七三九二五號
商標之圖樣申請註冊，指定使用於『性質相近似』之糖果、餅乾、糕餅、蛋糕商品，
衡酌一般社會通念，雖謂無使消費者對其表彰之商品來源及產銷主體產生混淆誤信之
虞」等語，被告於八十五年所作成之中台異字第八五○三五九號商標異議審書中肯認
「各種穀類、小麥粉、其他穀製粉」與「糖果、餅乾、糕餅、蛋糕」為性質近似之商
品，復於同一年度對系爭商標所作成之中台異字第八五一二九五號商標異議審定書及
台八十六年訴字第四二一○三號行政院決定書中表示「糖果、米果、餅乾商品與各種
穀類、小麥粉、澱粉及其混合製品商品依社會一般通念，非屬同一或類似商品」云云
。短短一年間，被告所稱之「社會通念」竟有如此大之轉變，實令人感到匪夷所思，
此種前後不一的審查標準，或「且屬另案」之說法，委難令原告甘服。六、按依商標
法施行細則第十五條第二項規定「類似商品，應依一般社會通念，市場交易情形，並
參酌該商品之產製原料，用途、功能或銷售場所等各種相關因素判斷之」復同條第四
項亦規定「性質相關聯商品或服務，以在工商業經營上，有無申請註冊防護商標或服
務標章之必要關係判斷之。」原告據以異議註冊第六二五九八七號「POP-TARTS 」商
標所指定商品與系爭商標之商品為同一或類似商品，確屬無疑，而原告另一據以異議
之註冊第一三八八九二號「POPS」商標所指定之穀類、小麥粉、澱粉等商品與系爭商
標所指定之糖果、米果、餅乾商品為性質近似商品，復有被告所作成之中台異字第八
五○三五九號商標異議審定書可證，又商標法第二十二條第二項規定：「同一人以同
一商標指定使用於雖非同類而性質相同或近似之商品，得申請註冊為防護商標」今原
告於七十八年申請註冊第四六七四五二號「家樂氏」商標指定使用於「蜜餞、糖果、
餅乾、乾點、麵包、蛋糕」等商品與系爭商標所指定使用之商品完全相同，而依當時
商標法之規定，被告認定註冊第四六七四五二號「家樂氏」商標所指定使用商品與另
一件原告所有之註冊第三四七九八五號「家樂氏」商標所指定使用之各種穀、麵粉、
澱粉及其他穀製粉與其混合製品等商品（與據以異議註冊第一三八八九二號「POPS」
商標所指定使用商品完全相同）性質相同或近似而將註冊第四六七四五二號「家樂氏
」商標核准註冊為註冊第三四九七八五號商標之防護商標，亦足證系爭商標之商品與
據以異議商標之商品為性質近似之商品揆諸首揭法條之規定，系爭商標應不得申請註
冊。七、另按被告及原決定機關所稱：「惟POPS或POP 乃習見之外文，況於系爭商標
申請註冊前國內廠商以之作為商標圖樣之一部分指定使用於各類商品經獲准註冊者甚
多，有商標圖樣名稱查詢表附卷可稽」云云，亦屬失當，姑不論其商標圖樣與原告據
以異議商標圖樣是否相同，既然被告所舉之商標指定使用於據以異議商標商品不相關
聯之商品，即非原告所審究之標的，且屬另案，併予指明。八、綜上所述，審定第七
二二九三五號「JUNGLE POPS 」商標，顯有違系爭商標審定時商標法第三十七條第一
項第七款及第十二款之規定，被告所為之審定及原決定機關所為之決定自應撤銷。為
此請撤銷原處分及一再訴願決定等語。
被告答辯意旨略謂：按商標圖樣襲用他人之商標或標章有致公眾誤信之虞者，不得申
請註冊，固為商標法第三十七條第一項第七款所規定，惟該款之適用，指以不公平競
爭之目的，非出於自創而抄襲他人已使用之商標或標章申請註冊並有致公眾誤信之虞
者，復為同法施行細則第三十一條前段所規定。又商標圖樣相同或近似於他人同一商
品或類似商品之註冊商標者，不得申請註冊，固為商標法第三十七條第一項第十二款
前段所規定，惟判斷商標近似與否，應隔離觀察或連貫唱呼其有無引起混同誤認之虞
以為斷。查系爭審定第七二二九三五號「JUNGLE POPS 」商標圖樣，係指定使用於糖
果、米果、餅乾商品，而據以異議之註冊第一三八八九二號「POPS」商標圖樣係指定
使用於各種穀類、小麥粉、澱粉及其他穀製粉與其混合製品及其他應屬本類之一切商
品，二者或為原料商品或為加工成品，不論於陳列場所、產製者、產製過程及消費組
群均不相同，依一般社會通念，非屬同一或類似商品。又系爭商標圖樣之外文JUNGLE
POPS與據以異議之註冊第一三八八九二號「POPS」商標圖樣之外文POPS，固均有相同
之POPS，惟POPS或POP 乃習見之外文，況於系爭商標申請註冊前國內廠商以之作為商
標圖樣之一部分指定使用於各類商品經獲准註冊者甚多，有被告商標圖樣名稱查詢表
附卷可稽，尚難遽認系爭商標圖樣係襲用據以異議之註冊第一三八八九二號「POPS」
商標，而有使一般消費者誤認其表彰之商品為原告所產製而購買之虞。再查另一據以
異議之註冊第六二五九八七號「POP-TARTS 」商標圖樣，固亦指定使用於糖果、餅乾
、蛋糕商品，惟系爭商標圖樣之外文JUNGLE POPS 與該據以異議之註冊第六二五九八
七號「POP-TARTS 」商標圖樣之外文POP-TARTS ，其中JUNGLE與TARTS 各異，予人整
體印象尚非不易分辨，異時異地隔離觀察或連貫唱呼，難謂有使一般消費者發生混同
誤認之虞，非屬近似商標，自非襲用據以異議之註冊第六二五九八七號商標，並有致
公眾誤信之虞，應無首揭法條規定之適用。另所舉被告中台異字第八○○四三五號及
第八五○三五九號商標異議審定書就「嗶波 BigPop 」及「LITTLE POPS 」商標與「
POPS」商標所為之認定，姑不論其商標圖樣與系爭商標圖樣不盡相同，且屬另案，非
本件所得審究。又同一人以同一商標圖樣，指定使用於非同一或非類似而性質相關聯
之商品，得申請註冊為防護商標，為商標法第二十二條第二項所明定。是正商標與防
護商標所指定之商品，僅係性質相近，非屬同一或類似商品至臻明確，此觀前述法條
文義自明，被告並無認定不一致之情形。從而原告所述二造商標指定之商品性質近似
，應屬類似商品，並援引施行細則第十五條第四項規定之部分云云，顯屬有誤，且查
該細則條項規定係闡明判斷性質相關聯商品或服務時應參酌之因素而已，與類似商品
之認定無關，併予明。是被告所為之處分，並無不合，請駁回原告之訴等語。
    理  由
按商標圖樣襲用他人之商標或標章有致公眾誤信之虞者，不得申請註冊，固為商標法
第三十七條第一項第七款所規定，惟該款之適用，指以不公平競爭之目的，非出於自
創而抄襲他人已使用之商標或標章申請註冊並有致公眾誤信之虞者，復為同法施行細
第三十一條前段所規定。又商標圖樣相同或近似於他人同一商品或類似商品之註冊商
標者，不得申請註冊，固為商標法第三十七條第一項第十二款前段所規定，惟判斷商
標近似與否，應隔離觀察或連貫唱呼其有無引起混同誤認之虞以為斷。本件關係人皓
頡貿易有限公司於八十四年八月二十三日以「JUNGLE POPS 」商標，指定使用於商品
及服務分類表第三十類之糖果、米果、餅乾商品申請註冊，經被告審查核准，列為審
定第七二二九三五號商標，嗣原告以系爭商標有違首揭商標法規定，對之提出異議，
經被告審查，認為系爭商標難謂有襲用之情事，無使一般消費者對其所表彰商品之來
源或產製者發生混淆誤認之虞，無首開商標法規定之適用，乃為異議不成立之審定，
原告不服，循序提起行政訴訟，主張：系爭商標圖樣之外文JUNGLE POPS ，其中POPS
與據以異議之註冊第一三八八九二號POPS商標圖樣之外文POPS相同，應屬近似之商標
，且均指定使用於同一或類似商品。又類似案情業經被告中台異字第八○○四三五號
及八五○三五九號商標異議審定書認為近似，且據以異議之商標之即食食品行銷全球
一六○餘國，信譽卓著云云。經查系爭審定第七二二九三五號「JUNGLE POPS 」商標
圖樣如附圖一，係指定使用於糖果、米果、餅乾商品，而據以異議之註冊第一三八八
九二號「POPS」商標圖樣如附圖二，係指定使用於各種穀類、小麥粉、澱粉及其他穀
製粉與其混合製品及其他應屬本類之一切商品，上開二類商品之陳列場所，產製者、
產製過程及消費組群均不相同，依一般社會通念，非屬同一或類似商品。且系爭商標
圖樣之外文 JUNGLE POPS與據以異議之註冊第一三八八九二號POPS商標圖樣之外文PO
PS，固均有相同之外文POPS，惟POPS或POP 乃習見之外文，早於系爭商標申請註冊前
國內廠商以之作為商標圖樣之一部分指定使用於各類商品，經獲准註冊之弱勢商標圖
樣，有該商標圖樣名稱查詢表附卷可稽，尚難據以認定系爭商標圖樣係襲用據以異議
之註冊第一三八八九二號「POPS」商標，而有使一般消費者誤認其表彰之商品為原告
所產製而購買之虞。次查，據以異議之另一註冊第六二五九八七號「POPS-TARTS」商
標圖樣如附圖三，雖亦指定使用於同類之糖果、餅乾、蛋糕商品，惟系爭商標圖樣之
外文與據以異議之註冊第六二五九八七號商標圖樣之外文，其中JUNGLE與TARTS 各異
，且一在字首，一在字尾，予人整體印象難謂不易分辨，異時異地隔離觀察或連貫唱
呼，難謂有使一般消費者發生混同誤認之虞，尚難謂為近似商標，難認為有襲用據以
異議之註冊第六二五九八七號商標，致公眾誤信之虞。至所舉被告中台異字第八○○
四三五號及第八五○三五九號商標異議審定書就「嗶波 BigPop 」及「LITTLEPOPS」
商標與「POPS」商標所為認定，因案情各異，且屬另案，尚難比附援引，執為本件亦
應不准註冊之依據。又正商標與防護商標所指定之商品，僅係性質相近，難認為同一
或類似商品，此觀商標法第二十二條第二項之規定甚明。從而原告所訴各節，均無足
取，本件原處分揆諸首揭規定及說明，洵無違誤，一再訴願決定，遞予維持，俱無不
合，原告起訴意旨，難謂為有理由，應予駁回。
據上論結，本件原告之訴為無理由，爰依行政訴訟法第二十六條後段，判決如主文。
中    華    民    國     八十七      年      五      月     二十五      日
                    行 政 法 院 第 三 庭
                                審 判 長 評  事      陳  石  獅
                                         評  事      趙  永  康
                                         評  事      高  啟  燦
                                         評  事      蔡  進  田
                                         評  事      鄭  淑  貞
右  正  本  證  明  與  原  本  無  異
                                         法院書記官  陳  佩  玲
中    華    民    國     八十七      年      五      月     二十六      日
~[g;h:\scn\87\00000000.1;;1500]
~[g;h:\scn\87\00000000.2;1500;1300]
~[g;h:\scn\87\00000000.3;1500;1800]
